臺灣高雄地方法院刑事判決　　　　　　　　　　　　　九十年度交易字第一一五號
　　公　訴　人　臺灣高雄地方法院檢察署檢察官
　　被　　　告　甲○○
右列被告因公共危險等案件，經檢察官提起公訴（八十九年度偵字第二七一四七號）
，本院判決如左：
    主      文
甲○○服用酒類，不能安全駕駛動力交通工具而駕駛，處有期徒刑伍月，如易科罰金
，以參佰元折算壹日；又因過失傷害人，處有期徒刑參月，如易科罰金，以參佰元折
算壹日。應執行有期徒刑柒月，如易科罰金，以參佰元折算壹日。
    事      實
一、甲○○未考領合格重型機車駕駛執照，於民國八十九年十一月三十日十時至十二
    時許間，與在客戶家中飲用酒類白酒約半罐，於酒後已達於步態不穩、噁心嘔吐
    、精神混惑不清晰並影響駕駛之反應與控制能力而不能安全駕駛動力交通工具之
    狀態下，猶於翌日及十二月一日一時許接獲家人通知妻子於醫院中待產後，即騎
    乘車號ＸＭＡ－一三○號重型機車上路行駛趕往醫院，甲○○沿高雄市新興區○○○路由南往北方向騎乘，迨於是日一時十五分許，行經中山一路六十二號前時
    ，其本應注意（一）依道路交通安全規則規定駕駛人於飲酒後其吐氣所含酒精成
    份超過每公升零點二五毫克以上者不得駕駛汽車及（二）汽車行駛時，駕駛人應
    注意車前狀況，及二車併行之間隔，並隨時採取必要之安全措施，而依當時之天
    氣晴朗、雖為夜間但有充足光線，路面乾燥、無缺陷、亦無障礙物，且視距良好
    ，並無不能注意之情事，前方適有由丙○○所騎乘後座附載其妻乙○○之車號Ｙ
    ΖＹ—七九九號之輕型機車，甲○○竟疏未注意在飲用前述酒類後反應與控制能
    力均受影響，而不能安全駕駛動力交通工具之狀態下仍騎乘前開車號機車在道路
    上行駛，及疏未注意車前狀況，及保持二車併行之安全間隔，而在欲超越丙○○
    二人所騎之機車時，以其所駕駛之機車擦撞至丙○○所騎乘之機車後，致丙○○
    及乙○○二人均因重心不穩而滑倒（丙○○未受傷），乙○○因跌坐於地，而受
    有雙腳多處皮膚外傷出血及疼痛之傷害。經由路人報警後，到場處理員警對甲○○測試飲酒後吐氣所含酒精成份，發現甲○○吐氣所含酒精成份每公升已達一點
    零七毫克，而知上情。
二、案經乙○○之夫丙○○訴請高雄市政府警察局新興分局報請台灣高雄地方法院檢
    察署檢察官偵查起訴。
    理      由
一、右揭事實關於被告甲○○為考領重型機車駕照，於前述時、地服用酒類，並已達
    於不能安全駕駛動力交通工具之狀態後，而仍騎乘上開車號機車在道路上行駛，
    且擦撞由告訴人丙○○所騎乘之機車後，致被害人乙○○跌倒受傷，嗣為警測試
    其飲酒後吐氣所含酒精成份，發現其吐氣所含酒精成份每公升已達一點零七毫克
    等事實，業據被告於警、偵訊及於本院調查、審理時供承不諱，核與告訴人丙○○所指述之情節相符，復有高雄市政府警察局交通大隊第四分隊員警至事故現場
    所測繪之道路交通事故調查報告表一份、交通事故談話紀錄表二份及所拍攝之事
    故現場與車損照片十幀在卷可憑，而被害人乙○○因本件車事故受有皮膚多處外
    傷出血及疼痛之傷害，亦有怡和婦產科所開立之診斷證明書一紙在卷足稽，而被
    告為警測試之吐氣所含酒精濃度為一點零七毫克，且於查獲後被告有意識模糊，
    對所劃定之直線無法正常行走乙節，有序號四○七三之酒精測試單、刑法第一百
    八十五條之三案件測試觀察紀錄表各一紙及高雄市政府警察局舉發違反道路交通
    管理事件通知單二紙在卷足憑。據醫學研究所呈，行為人飲酒後如其呼氣酒精濃
    度達於每公升一毫克時，會產生步態不穩、噁心嘔吐、精神混惑不清晰之中度中
    毒症狀，且行為人飲酒後其呼氣中酒精濃度如已達於每公升零點八五毫克時，其
    肇事率為一般未飲酒者之五十倍，故被告經警測試其呼氣酒精成份為一點零七毫
    克，據上開說明，足認已達到服用酒類後不能安全駕駛動力交通工具之狀態甚明
    。
二、按汽車駕駛人飲酒後其吐氣所含之酒精成份超過每公升零點二五毫克以上者，不
    得駕車，又汽車行駛時，駕駛人應注意車前狀況及兩車併行之間隔，並隨時採取
    必要之安全措施，道路交通安全規則第一百十四條第二款及第九十四條第三項分
    別定有明文。被告依法駕車即負有前開注意義務，於飲酒後吐氣所含之酒精成份
    超過零點二五毫克者，即不得駕車，且於行車時應充分注意車前之人、車動態並
    保持兩車併行間之安全間隔，並依當時之天氣晴朗，雖為夜間但有充足之光線，
    路面乾燥、無缺陷、亦無障礙物，且視距良好，並無不能注意之情事，詎被告竟
    疏未注意，不僅在飲酒後，已達於不能安全駕駛動力交通工具之狀態下，貿然騎
    乘機車上路，復未注意車前之人、車動態及與前方之告訴人所騎乘之機車保持兩
    車併行之間隔，致生本件車禍事故，被告其有過失致明，而被害人因本件車禍事
    故受有雙腳皮膚多處外傷、出血之傷害，被害人之傷害與被告之過失行為間顯有
    相當因果關係，被告自應負過失傷害之責，本件事證明確，被告犯行至堪認定。
三、又告訴人於本院調查時另指稱︰被害人乙○○於八十九年十二月一日發生本件車
    禍事故時，已懷孕約三十六週，當時擦撞被害人之雙腳，致被害人跌坐於地，肇
    事後於八十九年十二月二十八日自然生產，但因產後子宮收縮不良而大量出血導
    致被害人休克死亡，但被害人於懷孕過程中均無任何異狀，僅於生產前約一個月
    發生本件車禍事故，因而懷疑被害人產後大量出血，與本次車禍故有關等語。經
    查，被害人於八十九年十二月一日因本件車禍事故致雙腳受傷、左大腿內側及肚
    皮擦傷之傷害，而送至怡和婦產科進行檢查，被害人當時妊娠三十六週，身上有
    多處皮膚外傷、出血及疼痛，即進行復內胎兒及懷孕狀況之檢查，子宮雖有不規
    則之收縮，而胎兒之心跳正常，並無陰道出血及早期破水的現象，經初步處理皮
    膚外傷後，被害人即離院，其後被害人於同年十二月五日至二十六日間，先後四
    次至該院進行產檢，除右腳仍有疼痛外，並無其他異常，至十二月二十八日因過
    預產期，即至醫院進行引產，經過催生，於十六時五十三分許，被害人自然產下
    一名重約三千四百六十公克之男嬰，被害人生產後，於十七時四十分許，護理人
    員發現被害人產後惡露量多，約一千二百西西，但生命跡象穩定，主治醫師即給
    予子宮收縮劑，並設置靜脈導管輸注代用血漿一瓶，並再給予子宮收縮劑，同時
    按摩子宮，十八時十五分許，被害人之生命跡象穩定，被害人之惡露量又增加三
    百四十西西，醫師再給予子宮收縮劑，十八時四十分許，惡露量又增加三百六十
    西西，主治醫師預備血濃厚紅血球液八單位，十九時許，被害人之惡露量又增加
    五百西西，十九時十五分，再給予字宮收縮劑，此時被害人之心跳加快，十九時
    四十分許，被害人輸注第一袋血，十九時四十五分許被害人之意識變差，十九時
    五十五分出血量估計已達三千西西，主治醫師原因被害人產後大量出血，欲進行
    切除子宮，以控制出血，惟於二十時五分許，被害人之生命徵象微弱，血壓降至
    七六／三八ｍｍＨｇ、心跳每分六十次，至無法進行手術，進行急救後，被害人
    之字宮收縮仍差，醫師及建議轉院，於二十一時許送至長庚醫院，被害人已呈死
    亡狀態，診斷為大量出血併休克，急診室醫師給予心肺復甦術，大量輸血，並灌
    注點滴等藥物，並由放射科做兩側內動脈血管栓塞，初步治療，出血減少，於十
    二月二十九日六時許，被害人之情況又危急，因陰道出血仍多，為控制出血，八
    時許再進行兩側內動脈血管栓塞，至十時五十七分許，經多次急救無效，而宣告
    死亡等情有怡和婦產專科出具之診斷證明書、病歷、財團法人長庚紀念醫院高雄
    分院九十年五月一日以（九十）長庚院高字第○九七三號函所附之病歷及長庚紀
    念醫院出具之死亡證明書各一份在卷可憑。產後出血為目前產婦死亡之重要原因
    之一，而產後出血之主要原因有子宮收縮不良、子宮頸或陰道產後撕裂傷，及胎
    盤留置等情形，據怡和婦產科病歷記錄所呈，被害人係因產後子宮收縮不良引起
    產後大量出血，然在八十九年十二月一日發生本件車禍事故後，當時被害人經過
    急診僅呈子宮有不規則收縮，有早產現象，但從十二月五日至十二月二十六日間
    ，被害人進行四次之產檢並無異常，且在十二月二十八日經引產後自然生產，故
    足認十二月一日本次車禍事故並不會引起被害人生產時之併發症，被害人死亡係
    因產後大量出血所致，與本件車禍事故應無關係，有行政院衛生署九十年十一月
    二十七日以衛署醫字第○九○○○七三七一八號函所附之鑑定書一份在卷足參，
    綜前說明，足認被害人於發生車禍事故後，尚經過四次產檢惟並無何異狀，被害
    人係因產後子宮收縮不良導致大量出血而致休克、心肺衰竭而死亡，尚難遽認被
    害人產後大量出血係由被告擦撞至被害人跌倒所致，附此說明。
四、核被告甲○○於服用酒類，達於不能安全駕駛動力交通工具而仍駕駛上開車號動
    力交通工具重型機車之行為，核係犯刑法第一百八十五條之三之服用酒類，不能
    安全駕駛動力交通工具而駕駛罪；又被告因有前述過失行為，騎乘機車擦撞告訴
    人所騎乘之機車致告訴人後載之被害人因而摔倒之行為，核係犯刑法第二百八十
    四條第一項前段之過失傷害罪。被告所犯上開二罪，構成要件互異，且行為亦非
    單一，應分論併罰。按汽車駕駛人取得高一級車類之駕駛者，應換發駕駛執照，
    並准其駕駛較低級車類之車輛，其規定為：已領有小行車駕駛執照者，得駕駛輕
    型機器腳踏車，道路交通安全規則第六十一條第四款定有明文。即雖考領有自小
    客車駕駛執照，僅得駕駛輕型機車，不得駕駛重型機車，查被告雖考領自小客車
    駕駛執照，惟未考重型機車駕駛執照，業據被告自承不諱，竟騎乘重型機車上路
    ，亦屬無照駕駛，又被告亦係酒醉駕車，則被告係無照駕駛及酒醉駕車撞及被害
    人，因而致被害人受傷，且其又應負刑法第二百八十四條第一項前段之過失傷害
    罪責，自應依道路交通管理處罰條例第八十六條第一項「汽車駕駛人，無駕駛執
    照駕車、酒醉駕車、吸食毒品或迷幻藥駕車、行駛人行道或行經行人穿越道不依
    規定讓行人優先通行，因而致人受傷或死亡，依法應負刑事責任者，加重其刑至
    二分之一。」規定，就被告所犯刑法第二百八十四條第一項前段過失傷害罪部分
    ，加重其刑。爰審酌酒精成分對人之意識能力具有不良影響，超量飲酒後會導致
    對週遭事務之辨識及反應能力較平常狀況薄弱，因而酒後駕車在道路上行駛，對
    一般往來之公眾及駕駛人自身皆具有高度危險性，爰審酌被告明知上情，既漠視
    自己安危，更枉顧公眾行之安全，於服用酒類，酒後呼氣酒精濃度高達每公升一
    點零七毫克，已處於不能安全駕駛動力交通工具之狀態，仍駕駛車輛，導致發生
    車禍，於本件交通事故之過失程度、對被害人所生損害，犯罪後在庭態度尚認良
    好等一切情狀，各量處如主文所示之刑，又被告於犯罪後，刑法第四十一條於九
    十年一月四日修正，並於同月十日公布、十二日施行，有關易科罰金部分，範圍
    擴大為最重本刑五年以下有期徒刑之罪，惟與被告所犯之罪比較後並不影響，依
    刑法第二條第一項前段之規定，應適用裁判時之刑法第四十一條第一項規定，並
    分別諭知易科罰金之折算標準，並依刑法第五十一條第五款規定合併定其應執行
    之刑及諭知易科罰金之折算標準，以示懲儆。
據上論斷，應依刑事訴訟法第二百九十九條第一項前段，刑法第二條第一項前段、第
一百八十五條之三、第二百八十四條第一項前段、第五十一條第五款、第四十一條第
一項，道路交通管理處罰條例第八十六條第一項，罰金罰鍰提高標準條例第一條前段
、第二條，判決如主文。
中      華      民      國    九十一    年      一      月     十一     日
                        臺灣高雄地方法院交通法庭
                            法    官   程克琳
右正本證明與原本無異。
如不服本判決，應於判決送達後十日內，向本院提出上訴狀。
                             書 記官    梁瑜玲
中      華      民      國    九十一    年      一      月     十一     日
【附錄本案論罪科刑法條】
刑法第一百八十五條之三：
服用毒品、麻醉藥品、酒類或其他相類之物，不能安全駕駛動力交通工具而駕駛者，
處一年以下有期徒刑、拘役或三萬元以下罰金。
刑法第二百八十四條第一項前段：
因過失傷害人者，處六月以下有期徒刑，拘役或五百元以下罰金。致重傷者，處一年
以下有期徒刑，拘役或五百元以下罰金。
